【裁判字號】    90,訴,348
【裁判日期】    900712
【裁判案由】    清償借款
【裁判全文】
臺灣高雄地方法院民事判決 九十年訴字第三四八號
      原      告  高雄銀行股份有限公司
      法定代理人  庚○○
      訴訟代理人  丁○○
                  甲○○
      法定代理人  己○○
      被      告  壬○○
      被      告  乙○○
      被      告  戊○○
      被      告  辛○○
      被      告  丙○○
右當事人間清償借款事件，本院判決如左：
      主    文
被告應連帶給付原告新台幣貳佰伍拾肆萬陸仟元及自民國八十九年七月十六日起至清
償日止，按年息百分之七計算之利息，及自八十九年八月十六日起至清償日止，其逾
期在六個月以內者，按上開利率百分之十，逾期超過六個月部分，按上開利率百分之
二十計付違約金。
訴訟費用由被告等連帶負擔。
    事    實
甲、原告方面：
一、聲明：求為判決如主文第一項所示。
二、陳述：被告裕原營造工程股份有限公司（下稱裕原公司）邀同被告丙○○、壬○○、乙○○、戊○○、辛○○為連帶保證人，於民國八十八年八月十六日向原告
    借款新台幣（下同）貳仟貳佰萬元工程週轉金，借款期限為一年六個月，按月支
    付利息，約定每期工程款償還本金，於九十年二月十六日清償，若遲延繳息時，
    ，除按約定利率計算遲延利息外，其逾期清償在六個月以內者，按上開利率百分
    之十，逾期超過六個月部分，按上開利率百分之二十計算違約金，被告丙○○、
    壬○○、乙○○、戊○○、辛○○亦同意與被告裕原公司負連帶清償之責任。詎
    料被告裕原公司之不動產於八十九年四月二十七日受鈞院八十九高貴民莊八九執
    全字第一三八二號假扣押，依約定書第五條第二項第三款約定，業已喪失期限利
    益，迭經催討無效。被告裕原公司借款後未能依約攤還本息，目前僅繳交至八十
    九年七月十六日，尚欠原告本金二百五十四萬六千元，屢向被告催討，均無結果
    ，為此依消費借貸及連帶保證法律關係提起本件訴訟。
三、證據：提出借據一紙、約定書六份、保證書二紙、公司變更登記表一件為證。
乙、被告辛○○方面：
一、聲明：請求駁回原告之訴。
二、陳述：被告辛○○為被告裕原公司之母公司皇普建設股份有限公司（下稱皇普公
    司）法人代表委派之監察人，即該連帶保證人之身分應屬原法人皇普公司，被告
    裕原公司借款後未能依約攤還本息，目前僅繳交至八十九年七月十六日，尚欠原
    告本金二百五十四萬六千元，即表示被告裕原公司已償還本金一千九百四十五萬
    四千元，約佔借款金額比重為百分之八十八，而借款期限為一年六個月，至八十
    九年七月十六日共計十一個月，約佔借款期限比重為百分之六十一，兩者相比顯
    不相當，為此提出答辯，請求駁回原告之訴。
三、證據：未提出任何證據。
丙、被告裕原公司、丙○○、壬○○、乙○○、戊○○方面：
    被告裕原公司、丙○○、壬○○、乙○○、戊○○均未於言詞辯論期日到場，亦
    未提出書狀作何聲明或陳述。
    理    由
甲、程序方面：
    本件被告裕原公司、丙○○、壬○○、乙○○、戊○○均未於言詞辯論期日到場
    ，核無民事訴訟法第三百八十六條所列各款情形，爰依原告之聲請，由其一造辯
    論而為判決。
乙、得心證之理由：
一、本件原告主張：被告裕原裕原公司邀同被告丙○○、壬○○、乙○○、戊○○、
    辛○○為連帶保證人，於八十八年八月十六日向原告借款貳仟貳佰萬元工程週轉
    金，借款期限為一年六個月，按月支付利息，約定每期工程款償還本金，於九十
    年二月十六日清償，若遲延繳息時，，除按約定利率計算遲延利息外，其逾期清
    償在六個月以內者，按上開利率百分之十，逾期超過六個月部分，按上開利率百
    分之二十計算違約金，被告丙○○、壬○○、乙○○、戊○○、辛○○亦同意與
    被告裕原公司負連帶清償之責任。詎料被告裕原公司之不動產於八十九年四月二
    十七日受鈞院八十九高貴民莊八九執全字第一三八二號假扣押，依約定書第五條
    第二項第三款約定，業已喪失期限利益，迭經催討無效。被告裕原公司借款後未
    能依約攤還本息，目前僅繳交至八十九年七月十六日，尚欠原告本金二百五十四
    萬六千元，屢向被告催討，均無結果，為此依消費借貸及連帶保證法律關係提起
    本件訴訟等語。被告辛○○則抗辯稱：被告辛○○為被告裕原公司之母公司皇普
    公司法人代表委派之監察人，即該連帶保證人之身分應屬原法人皇普公司，被告
    裕原公司借款後未能依約攤還本息，目前僅繳交至八十九年七月十六日，尚欠原
    告本金二百五十四萬六千元，即表示被告裕原公司已償還本金一千九百四十五萬
    四千元，約佔借款金額比重為百分之八十八，而借款期限為一年六個月，至八十
    九年七月十六日共計十一個月，約佔借款期限比重為百分之六十一，兩者相比顯
    不相當，請求駁回原告之訴云云。
二、原告主張之事實，已據其提出借據一紙、約定書六份、保證書二紙、公司變更登
    記表一件為證，核屬相符，又被告裕原公司、丙○○、壬○○、乙○○、戊○○
    未於言詞辯論期日到場辯論，復未提出書狀作何聲明或陳述以供本院斟酌，本院
    依上開證據所載清償期限、方式、利息、違約金及保證人願負連帶責任之內容為
    調查之結果，與原告所述之事實相符，則原告主張之事實，可堪信為真實。被告
    辛○○雖抗辯稱：被告辛○○為被告裕原公司之母公司皇普公司法人代表委派之
    監察人，即該連帶保證人之身分應屬原法人皇普公司云云，惟按代理人於代理權
    限內，以本人名義所為之意思表示，直接對本人發生效力，民法第一百零三條第
    一項定有明文，自約定書上觀之，僅為被告「辛○○」之簽名，並未以本人「皇
    普公司」之名義為之，因此，被告辛○○縱有為皇普公司的意思，但未表示皇普
    公司的名義，且交易之相對人即原告，亦無法確知被告辛○○，係以其個人或為
    代理皇普公司之意思，而簽立上開約定書，自應認係被告辛○○本人以自己名義
    為法律行為，應自行負責，其所為上開抗辯，自不足採。
三、按借用人應於約定期限內，返還與借用物種類、品質、數量相同之物。遲延之債
    務，以支付金錢為標的者，債權人得請求依法定利率計算之利息，但約定利率較
    高，仍從其約定利率。當事人得約定債務人不履行債務時，應支付違約金，民法
    第四百七十八條前段、第二百三十三條第一項、第二百五十條第一項分別定有明
    文。次按稱保證者，謂當事人約定，一方於他方之債務人不履行債務時，由其代
    負履行責任之契約。保證債務，除契約另有訂定外，包含主債務之利息、違約金
    、損害賠償及其他從屬於主債務之負擔，民法第七百三十九條、第七百四十條亦
    分別定有明文。又保證債務之所謂連帶，係指保證人與主債務人負同一債務，對
    於債權人各負全部給付之責任而言，此就民法第二百七十二條第一項規定之連帶
    債務文義參照觀之甚明。
四、本件被告裕原公司因未依約清償本息，依雙方所訂借據約款第五條第二項第三款
    約定，全部債務視為立即到期。而被告丙○○、壬○○、乙○○、戊○○、辛○○為被告裕原公司前揭借款債務之連帶保證人，就該債務自應負連帶清償之責，
    從而，原告依據消費借貸及連帶保證之法律關係請求被告應連帶給付原告二百五
    十四萬六千元及自八十九年七月十六日起至清償日止，按年息百分之七計算之利
    息，及自八十九年八月十六日起至清償日止，其逾期在六個月以內者，按上開利
    率百分之十，逾期超過六個月部分，按上開利率百分之二十計付違約金，即屬正
    當，應予准許。
丙、結論：
    本件原告之訴為有理由，依民事訴訟法第三百八十五條第一項前段、第八十五條
    第二項，判決如主文。
中      華      民      國    九十      年      七      月      十二    日
                              台灣高雄地方法院民事第一庭
~B法  官  陳建中
右正本證明與原本無異。
如不服本判決，應於判決送達後二十日內，向本院提出上訴狀。
中      華      民      國    九十      年      七      月      十二    日
~B書記官  蔡文現


司法院資訊處製作；財團法人民間司法改革基金會備份。
